【裁判字號】    99,易,263
【裁判日期】    991103
【裁判案由】    竊盜
【裁判全文】
臺灣士林地方法院刑事判決               99年度易字第263號
公  訴  人  臺灣士林地方法院檢察署檢察官
被      告  戊○○
上列被告因竊盜案件，經檢察官提起公訴（99年度偵字第9036、
10556 號），本院判決如下：
    主    文
戊○○犯刑法第三百二十一條第一項第一、二、三款之竊盜罪，
累犯，處有期徒刑拾月，扣案如附表一所示之物均沒收；又犯刑
法第三百二十一條第一項第二款之竊盜罪，累犯，處有期徒刑柒
月；又犯刑法第三百二十一條第一項第二、三款之竊盜罪，累犯
，處有期徒刑玖月，扣案如附表一所示之物均沒收；又犯竊盜罪
，累犯，處有期徒刑伍月；又犯刑法第三百二十一條第一項第二
款之竊盜罪，累犯，處有期徒刑柒月。應執行有期徒刑貳年拾月
，扣案如附表一所示之物均沒收。
    犯罪事實
一、戊○○前於民國91年間因違反毒品危害防制條例案件經臺灣
    板橋地方法院以91年度重簡字第70號判決有期徒刑6 月確定
    ；復因違反槍砲彈藥刀械管制條例等案件，經臺灣板橋地方
    法院以90年度訴字第2110號判決有期徒刑5 年6 月、1 年2
    月，併科罰金新台幣（下同）9 萬元，就有期徒刑部分應執
    行有期徒刑6 年6 月確定，上開數罪嗣經同法院以96年度聲
    減字第386 號裁定減刑暨定應執行刑為有期徒刑6 年2 月，
    併科罰金9 萬元確定，於97年12月9 日縮短刑期執行完畢。
    詎仍不知悔改，因施用毒品惡習致入不敷出，竟分別基於意
    圖為自己不法之所有，於下列時間為竊盜犯行：
  (一)98年10月24日凌晨4 時許之夜間，攜其所有，客觀上足以傷
    害人之生命、身體，可供作為兇器使用之如附表一所示之大
    、小鐵撬、T 字起子、壓力剪等物，至臺北市○○區○○街
    104 號甲○○所居住並兼營髮廊之「傑美髮廊」，以其中之
    起子破壞鐵捲門開關後侵入該住宅，竊取甲○○所有之現款
    約新臺幣（下同）6,000 元、SONY ERICSSON 行動電話2 支
    及褲子1 件（內有現金4,000 元、國民身分證、駕駛執照、
    健康保險卡、信用卡等物，起訴書漏載褲子1件) 。
  (二)99年1 月初某日凌晨2 、3 時許之夜間，前往位於臺北市○○區○○路62號1 樓乙○○所經營之小吃店，持乙○○置放
    於門外之掃把透過鐵捲門氣孔伸入屋內按鈕後打開鐵捲門而
    踰越之，復侵入屋內竊取現款約1 萬4,000 元及香菸10條等
    物。
  (三)99年4 月初某日下午2 、3 時許，又攜其所有，客觀上足以
    傷害人之生命、身體，可供作為兇器使用之如附表一所示之
    大、小鐵撬、T 字起子、壓力剪等物，至臺北市○○區○○
    街174 號5 樓己○○住處，以其中之鐵撬破壞房屋鐵門鐵欄
    杆後侵入，竊取己○○所有之現款約6,000 元、筆記型電腦
    2 台、型號ALLPASS C-150 及REXON RL-102之無線電對講機
    2 台等物（共價值約2 萬4,000 餘元，無線電對講機2 台業
    由己○○領回，侵入住宅部分未據告訴）。
  (四)99年4 月19日下午2 時許，再至臺北市大安區○○○路72巷
    23弄6 號4 樓頂丁○○加蓋之儲藏室，利用儲藏室未上鎖之
    際徒手打開儲藏室門後竊取丁○○所有之高粱酒1 瓶及不詳
    的小藝品數個（約價值6,000 元）。
  (五)99年6 月2 日下午2 時許，至臺北市○○區○○街59巷15號
    4 樓頂，以伸手踰越窗戶之方式竊取丙○○所有置放於窗邊
    桌上之premier 攝影機1 台（價值約4,000 元）。嗣因戊○○有另案遭通緝中，經警於99年7 月22日下午1 時10分許前
    往其位於臺北縣淡水鎮○○街○ 段47巷1 之3 號4 樓住處執
    行逮捕，戊○○於未被有偵查犯罪職權之機關或公務員發覺
    上開竊盜犯行前，即主動向據報前來執行逮捕之臺北市政府
    警察局刑事警察大隊警員李真旺等員警自首其上開各次竊盜
    之犯行，並表示願意接受裁判，復經戊○○同意後搜索扣得
    其所有如附表一所示供其犯前開(一)、(三)竊盜犯行所用之工具
    。
二、案經臺北市政府警察局移送臺灣士林地方法院檢察署檢察官
    偵查起訴。
    理    由
一、訊據被告戊○○對於上開各次竊盜犯行均坦承不諱（見本院
    卷第115 頁反面至第116 頁反面），核與證人即被害人甲○○、乙○○、己○○、丁○○、丙○○先後於警詢、偵查及
    於本院審理中所為之指述、證述相符，並有自願受搜索同意
    書、搜索扣押筆錄、扣押物品目錄表、現場蒐證照片、贓物
    認領保管單及扣案如附表一所示被告所有供其犯前揭犯罪事
    實欄一(一)、(三)竊盜犯行所用之工具等可稽，均可佐被告前開
    出於任意性之自白與事實相符，得採為認定事實之證據。
二、又查：
  (一)被告雖辯稱在證人乙○○所經營小吃店內竊得之現金數額僅
    約1 千多元云云，而證人乙○○於本院審理中對於遭竊之現
    金數額亦無法確認，然依證人乙○○前於警詢中之陳述，其
    遭竊之物分別為現款1 萬4,000 元及香菸10條等情（見第10
    556 號偵查卷第11頁），且證人乙○○於本院審理中亦稱於
    警詢中之陳述應記憶較為清楚，被告所竊得現金絕對不如被
    告所稱之1 千多元等詞，再者，被告前後犯多件竊盜犯行，
    則其對於各在何時、何處竊得確切多少數額之現金，亦可能
    有誤認或記憶不清之情，應以證人乙○○先前於警詢中之陳
    述較為可採，被告辯稱僅竊得1 千多元云云，並非可採。
  (二)按刑法第321 條第1 項第3 款所稱「兇器」，其種類並無限
    制，凡客觀上足以對人之生命、身體、安全構成威脅，具有
    危險性之兇器均屬之，且祗須行竊時攜帶此種具有危險性之
    兇器已足，並不以攜帶之初有行兇之意圖為必要，有最高法
    院79年台上字第5253號判例意旨可資參照。查被告持以犯前
    開犯罪事實欄一(一)、(三)竊盜犯行之如附表一所示之大小鐵撬
    、T 字起子、壓力剪等工具均為金屬製造，質地堅硬，其中
    大、小鐵撬均有尖銳之一端等情，業經本院當庭勘驗無誤，
    並為被告所不否認（見本院卷第53、54頁），是被告持以犯
    前開犯罪事實欄一(一)、(三)竊盜犯行之如附表一所示行竊工具
    在客觀上顯對人之生命、身體、安全構成威脅，屬刑法第32
    1 條第1 項第3 款所稱之兇器。
  (三)次按被告於夜間以手伸入其鄰居住宅前方之窗門，從窗內竊
    取衣服多件，其竊盜之手段，雖已越進窗門，使他人窗門安
    全之設備，失其防閑之效用，但其身體既未侵入住宅，自僅
    合於刑法第321 條第1 項第2 款所定之加重情形，而非夜間
    侵入住宅竊盜，亦有最高法院33年上字第1504號判例意旨可
    資參照。是被告於前開犯罪事實欄一(五)所示時間、地點，以
    伸手踰越證人丙○○所居住處窗戶竊得證人丙○○置於窗邊
    桌上之攝影機，自已使該窗戶失去防閑之效用而該當刑法第
    321條第1 項第2 款之加重情形。
  (四)綜上所述，本件事證明確，被告犯行均堪認定，均應依法論
    科。
三、核被告所為係犯刑法第321 條第1 項第1 款、第2 款、第3
    款加重竊盜罪（犯罪事實欄一(一)）、同法第321 條第1 項第
    2 款加重竊盜罪（犯罪事實欄一(二)、(五)）、同法第321 條第
    1 項第2 款、第3 款加重竊盜罪（犯罪事實欄一(三)）、同法
    第320 條第1 項竊盜罪（犯罪事實欄一(四)）；被告所犯上開
    數罪，犯意各別，行為互殊，應予分論併罰；被告有如犯罪
    事實欄一所載犯罪科刑，甫於97年12月9 日縮短刑期執行完
    畢，有臺灣高等法院被告前案紀錄表在卷可稽，其於有期徒
    刑執行完畢後，5 年以內分別故意再犯本案各件有期徒刑以
    上之罪，均為累犯，均應依刑法第47條第1 項規定加重其刑
    ；再被告於前開各次行竊後未被有偵查犯罪職權之機關或公
    務員發覺前，即主動向因另案而前往逮捕之臺北市政府警察
    局刑事警察大隊警員李真旺等員警自首其上開各次竊盜之犯
    行，有被告警詢筆錄在卷可參（見第9036號偵查卷第7 至14
    頁），為對於未發覺之罪自首而接受裁判，均依刑法第62條
    前段規定減輕其刑，並依法先加後減。爰審酌被告前有多次
    竊盜、違反毒品危害防制條例等案件之前科紀錄，有上開前
    案紀錄表可憑，素行不端，且於另案竊盜案件於臺灣板橋地
    方法院審理中、臺灣板橋地方法院檢察署偵查中又分別再犯
    本案多件竊盜犯行，復分別以攜帶兇器、於夜間侵入住宅、
    破壞或踰越被害人門扇等安全設備之方式行竊，妨害被害人
    之居住安寧、安全，實莫此為甚，惟犯罪後已坦承犯行，且
    於本院審理中陸續與被害人丙○○、丁○○、乙○○等達成
    和解，賠償其等所受部分損失（見本院卷第52頁及反面、第
    102 頁反面、第103 頁、第113 頁反面、第114 頁），兼衡
    被害人等遭竊財物之價值，被告犯罪之動機、手段、目的及
    其智識程度等一切情狀，認檢察官分別就加重竊盜、普通竊
    盜等犯行所求處之有期徒刑5 月、3 月等刑度，尚屬過輕，
    應分別諭知如主文所示之刑，並定應執行刑。檢察官雖指被
    告前曾有多次竊盜前科，顯有犯罪之習慣，聲請併依竊盜犯
    贓物犯保安處分條例第3 條第1 項規定諭知刑前強制工作等
    語。按有犯罪之習慣或因遊蕩或懶惰成習而犯罪者，於刑之
    執行前，令入勞動場所，強制工作；18歲以上之竊盜犯、贓
    物犯，有犯罪之習慣者，得於刑之執行前，令入勞動場所強
    制工作，刑法第90條第1 項、竊盜犯贓物犯保安處分條例第
    3 條第1 項固分別定有明文。惟保安處分係針對受處分人將
    來之危險性所為之處置，以達教化、治療之目的，為刑罰之
    補充制度。我國現行刑法採刑罰與保安處分雙軌制，係在維
    持行為責任之刑罰原則下，為協助行為人再社會化之功能，
    以及改善行為人潛在之危險性格，期能達成根治犯罪原因、
    預防犯罪之特別目的。是保安處分中之強制工作，旨在對嚴
    重職業性犯罪及欠缺正確工作觀念或無正常工作因而習慣犯
    罪者，強制其從事勞動，學習一技之長及正確之謀生觀念，
    使其日後重返社會，能適應社會生活。刑法第90條第1 項之
    規定即係本於保安處分應受比例原則之規範，使保安處分之
    宣告，與行為人所為行為之嚴重性、行為人所表現之危險性
    及對於行為人未來行為之期待性相當之意旨而制定，而由法
    院視行為人之危險性格，決定應否令入勞動處所強制工作，
    以達預防之目的。本件被告雖有多次竊盜前科紀錄，惟斟酌
    其所供述前自98年5 月間起即任職新海王海鮮店，但因有吸
    毒，所以錢不夠用，惟於99年3 月結婚後就戒毒迄今了等語
    ，並提出工作證明書1 紙附卷（附本院99年度聲字第1541
    號被告聲請交保之卷），認被告應尚非職業性犯罪或有犯罪
    習慣之人，亦非因遊蕩、懶惰成習而犯罪，難認非使其為強
    制工作外，已無其他方法使為處罰及教化，本院因認對被告
    宣告如主文所示之有期徒刑，應已足以收教化及預防之目的
    ，尚無應宣告令予強制工作之必要，以符比例原則，併予敘
    明。
四、公訴意旨認：(一)被告所犯上開犯罪事實欄一(二)之竊盜犯行，
    被害人乙○○所經營之小吃店為有人居住之建築物，故被告
    所為係涉犯刑法第321 條第1 項第1 款之加重竊盜罪嫌，然
    按刑法第321 條第1 項第1 款所謂有人居住之建築物，雖不
    以行竊時居住之人即在其內為必要，但必須通常為人所居住
    之處所，始足以當之，有最高法院47年台上字第859 號判例
    意旨可資參照。查證人乙○○於本院審理中證稱：如果很累
    的時候會在店內椅子上休息一下，但次數很少，店內沒有房
    間等情（見本院卷第112 頁反面），尚難認證人乙○○有居
    住其內之意思，是公訴意旨認應該當於夜間侵入有人居住之
    建築物之加重條件，容有誤會；又被告侵入證人乙○○所經
    營之小吃店係以掃把打開鐵捲門而踰越之方式為之，業據檢
    察官於起訴書犯罪事實欄中詳述，是被告侵入之行為該當同
    條項第2 款之加重條件，此部分加重條件應係起訴書有所漏
    載。(二)被告所犯前揭犯罪事實欄一(五)之竊盜犯行，應該當於
    刑法第321 條第1 項第2 款之加重竊盜罪，亦如前二(三)所述
    ，公訴意旨認應依同法第320 條第1 項竊盜罪處斷，尚有未
    洽，惟此部分起訴事實相同，爰依法變更起訴法條為刑法第
    321 條第1 項第2 款，並經本院諭知此部分罪名（見本院卷
    第100 頁反面、第111 頁），均附此說明。
五、扣案如附表一所示之物均係被告所有而供其犯犯罪事實欄一
    (一)、(三)竊盜罪所用之物，分據其供述在卷（見本院卷第53、
    54 頁 ），均應依刑法第38條第1 項第2 款規定宣告沒收。
    至附表二所示之物，雖為被告所有，然均非供其犯本罪所用
    之物，另被告持以打開證人乙○○小吃店鐵捲門之掃把並非
    被告所有，亦據被告陳述在卷（見本院卷第53、54頁），均
    難認與本案有關連性，爰不予宣告沒收，亦併此敘明。
據上論斷，應依刑事訴訟法第284 條之1 、第299 條第1 項前段
、第300條 、刑法第321 條第1 項第1 款、第2 款、第3 款、第
320 條第1 項、第47條第1 項、第62條前段、第51條第5 款、第
38條第1 項第2 款，判決如主文。
本案經檢察官許恭仁到庭執行職務
中    華    民    國    99    年    11    月     3    日
                  刑事第七庭法  官  黎惠萍
以上正本證明與原本無異。
如不服本判決應於收受判決後10日內向本院提出上訴書狀，並應
應敘述具體理由。其未敘述上訴理由者，應於上訴期間屆滿後20
日內向本院補提理由書(均須按他造當事人之人數附繕本)「切勿
逕送上級法院」。
                            書記官  林志忠
中    華    民    國    99    年    11    月     3    日
附錄本案論罪科刑法條全文
中華民國刑法第320條
（普通竊盜罪、竊佔罪）
意圖為自己或第三人不法之所有，而竊取他人之動產者，為竊盜
罪，處5  年以下有期徒刑、拘役或 5 百元以下罰金。
意圖為自己或第三人不法之利益，而竊佔他人之不動產者，依前
項之規定處斷。
前二項之未遂犯罰之。
中華民國刑法第321條
（加重竊盜罪）
犯竊盜罪而有左列情形之一者，處 6 月以上、 5 年以下有期徒
刑：
一、於夜間侵入住宅或有人居住之建築物、船艦或隱匿其內而犯
    之者。
二、毀越門扇、牆垣或其他安全設備而犯之者。
三、攜帶兇器而犯之者。
四、結夥三人以上而犯之者。
五、乘火災、水災或其他災害之際而犯之者。
六、在車站或埠頭而犯之者。
前項之未遂犯罰之。
附表ㄧ（沒收部分）：
┌──┬──────┬───┬───────┬────┐
│編號│品名        │數量  │原扣押物品目錄│備註    │
│    │            │      │表編號        │        │
├──┼──────┼───┼───────┼────┤
│1   │開鎖工具（金│1 支  │編號2         │        │
│    │屬片        │      │              │        │
├──┼──────┼───┼───────┼────┤
│2   │拆門鎖工具  │1 個  │編號5         │        │
├──┼──────┼───┼───────┼────┤
│3   │作案用手套（│1 雙  │編號6         │        │
│    │黑）        │      │              │        │
├──┼──────┼───┼───────┼────┤
│4   │鐵撬        │1 支  │編號7         │        │
├──┼──────┼───┼───────┼────┤
│5   │開鎖工具    │1 支  │編號8         │        │
├──┼──────┼───┼───────┼────┤
│6   │開鎖工具    │2 支  │編號9         │        │
│    │（長度為6.5 │      │              │        │
│    │公分）      │      │              │        │
├──┼──────┼───┼───────┼────┤
│7   │開鎖金屬片  │3 支  │編號10        │        │
├──┼──────┼───┼───────┼────┤
│8   │大鐵撬      │1 支  │編號21        │        │
├──┼──────┼───┼───────┼────┤
│9   │T 字起      │3 支  │編號22        │        │
├──┼──────┼───┼───────┼────┤
│10  │汽車萬用鑰匙│2 支  │編號24        │        │
├──┼──────┼───┼───────┼────┤
│11  │小鐵撬（57公│1 支  │編號25        │        │
│    │分）        │      │              │        │
├──┼──────┼───┼───────┼────┤
│12  │壓力剪      │1 支  │編號27        │        │
└──┴──────┴───┴───────┴────┘
附表二（不予沒收部分）：
┌──┬──────┬───┬───────┬────┐
│編號│品名        │數量  │原扣押物品目錄│備註    │
│    │            │      │表編號        │        │
├──┼──────┼───┼───────┼────┤
│1   │小型鐵撬    │1 支  │編號1         │        │
├──┼──────┼───┼───────┼────┤
│2   │開鎖工具（8 │1 支  │編號9         │        │
│    │公分）      │      │              │        │
├──┼──────┼───┼───────┼────┤
│3   │鐵夾        │2 支  │編號11        │        │
├──┼──────┼───┼───────┼────┤
│4   │魚尾鉗      │1 支  │編號12        │        │
├──┼──────┼───┼───────┼────┤
│5   │ㄧ字起子    │1 支  │編號13        │        │
├──┼──────┼───┼───────┼────┤
│6   │管鉗        │1 支  │編號14        │        │
├──┼──────┼───┼───────┼────┤
│7   │玻璃吸盤    │1 組  │編號15        │        │
├──┼──────┼───┼───────┼────┤
│8   │玻璃割刀    │1 支  │編號16        │        │
├──┼──────┼───┼───────┼────┤
│9   │鑽石檢驗筆  │1 支  │編號17        │        │
├──┼──────┼───┼───────┼────┤
│10  │鞋          │3 雙  │編號19        │        │
├──┼──────┼───┼───────┼────┤
│11  │作案背包（黑│1 個  │編號20        │        │
│    │）          │      │              │        │
├──┼──────┼───┼───────┼────┤
│12  │管鉗        │3 支  │編號23        │        │
├──┼──────┼───┼───────┼────┤
│13  │小鐵撬（37公│1 支  │編號25        │        │
│    │分）        │      │              │        │
├──┼──────┼───┼───────┼────┤
│14  │WD潤滑油    │1 瓶  │編號26        │        │
└──┴──────┴───┴───────┴────┘

司法院資訊處製作；財團法人民間司法改革基金會備份。
